最高法院刑事判決　　　　　　　　　　　　　　　九十一年度台上字第六一０七號
　　上　訴　人　甲○○
右上訴人因殺人案件，不服台灣高等法院中華民國九十一年五月十日第二審判決（九
十年度上重訴字第五二號，起訴案號：台灣台北地方法院檢察署八十九年度偵字第一
八四六二號），提起上訴，本院判決如左：
    主  文
上訴駁回。
    理  由
本件原判決認定上訴人甲○○與陳清龍及張耀華均係舊識，三人於民國八十八年十一
月三十日凌晨五時許，在台北市○○街四十五巷二十一號友人連志平住處飲酒、閒聊
，隨後於同日上午七時五十分許，由連志平駕駛車號EW｜０八二七號自用小客車，搭
載甲○○（坐於左後座）與陳清龍（坐於右後座）送張耀華（坐於右前座）至台北市
松山機場，欲搭乘飛機返回花蓮，車行途中，甲○○與張耀華因細故發生爭吵，於同
日上午八時許，行經台北市○○○路○段三三三號前時，詎甲○○竟因不甘張耀華以
「你是在做什麼爛鳥兄弟（閩南語）」等語相譏，遂頓萌殺人之犯意，將其所持比利
時FN HERSTAL廠製BROWNING 型制式口徑9mm半自動手槍（槍枝管制編號000000
0000）之滑套拉開上膛（此時掉落子彈一顆，嗣由員警於該EW｜０八二七號自用
小客車內查扣），並打開保險，而自左後座射擊坐於右前座之張耀華之頭顱後枕部一
槍，致張耀華後枕部骨折出血、腦損傷，經連志平送醫急救，於同日上午九時十八分
許不治死亡。甲○○則夥同陳清龍逃離現場，所持上開槍枝於八十九年九月十五日凌
晨一、二時，在其租住之台北市○○○路四九九巷二弄二號四樓交由陳清龍保管，陳
清龍於同日夜間九時許，在台北市○○○路○段七十六號「浪漫一生西餐廳」玩樂時
為警查獲並扣得上開手槍一支等情。係以上開事實，業據上訴人甲○○供承有於前揭
時、地以扣案之比利時制式手槍擊斃被害人張耀華屬實，並經同案被告陳清龍（已判
處罪刑確定）及證人連志平供述綦詳。且有上開比利時制式手槍一支、於EW｜０八二
七號自用小客車內搜得之子彈及彈殼各一顆，暨自被害人張耀華頭顱內取出之子彈頭
一顆扣案可證。而被害人張耀華之屍體經台灣台北地方法院檢察署檢察官督同法醫師
相驗結果，係「頭部槍擊死亡」；再經法務部法醫研究所解剖鑑定結果為「被近距離
手槍擊中後枕部骨折出血腦損傷死亡，他殺。」復有該檢察署八十八年十二月三日相
驗屍體證明書及該法醫研究所法醫所醫鑑字第一三三三號鑑定書各一份在卷可稽。
又扣案之上述手槍一支、子彈、彈殼及子彈頭各一顆，經內政部警政署刑事警察局鑑
驗結果，認九厘米子彈一顆，係制式口徑9mm子彈（彈底標記為CBC-95-9mm)，具殺傷
力；九厘米子彈彈殼一顆，係已擊發過之制式口徑9mm 彈殼（彈底標記為CBC-95-9mm
 ）；子彈頭一顆，係經撞擊嚴重變形之制式口徑9mm銅包衣彈頭，其上僅剩三條已遭
磨滅之右旋來復線；手槍一支（槍枝管制編號0000000000），係比利時FN HERSTAL廠
製BROWNING 型制式口徑9mm半自動手槍，槍號磨滅過深無法重現，槍管內具四條右旋
來復線，機械性能良好，具殺傷力，亦有該局八十八年十二月八日刑鑑字第一二九０
八０號及八十九年九月十六日刑鑑字第一三七三七一號鑑驗通知書各一份在卷足按。
為其所憑證據及認定理由。對於上訴人否認有殺人犯行，所辯伊射擊被害人所用手槍
，原為被害人所有，當天被害人在連志平家與陳清龍吵架，朝陳清龍開二槍，均未擊
發，伊才將槍搶下，伊當時有喝酒，被害人係伊之好友，沒有必要為一句話就打死他
，係因酒醉，為精神耗弱之人，失手傷人，並非故意殺被害人，係過失致人於死，況
伊打死被害人後，猶對他的屍體說抱歉，並叫連志平送醫、報警，伊係自首云云。認
係卸責之詞，不足採信；及所主張與「自首」要件不符，於理由內逐一指駁、說明。
且敘明上訴人聲請傳訊證人連志平證明上訴人飲酒情況，無調查之必要；及證人郭峰
林證明曾目睹被害人持槍槍擊某當鋪，與本件槍枝究屬何人所有，並無必然關連，亦
無調查之必要。是以上訴人飲酒未達心神喪失或精神耗弱之程度，其有殺人之故意至
明，其犯行堪以認定。核犯刑法第二百七十一條第一項之殺人罪。因而維持第一審判
決適用刑法第二百七十一條第一項、第三十七條第一項、第三十八條第一項第一款、
第二項，審酌上訴人甲○○原係被害人張耀華之好友，與被害人平日之關係良好，竟
僅因口角爭執，即持槍朝被害人之後腦射擊，犯罪之動機、目的均屬惡劣，犯罪手段
亦屬冷酷，且於案發後不僅逃避司法追訴，猶持槍四處犯案，犯罪後之態度亦極為惡
劣，及其品行、智識程度、犯罪所生危害等一切情狀，量處無期徒刑，褫奪公權終身
，以資懲儆。扣案比利時FN HERSTAL廠製BROWNING 型制式口徑9mm半自動手槍壹支（
槍枝管制編號0000000000)及9mm制式半自動手槍子彈壹顆均沒收。另就公
訴意旨所指上訴人持有上開扣案之比利時制式手槍及子彈之行為，涉犯槍砲彈藥刀械
管制條例第七條第四項之非法持有手槍及同條例第十二條第四項之非法持有子彈罪部
分，以同一案件繫屬於有管轄權之數法院者，由繫屬在先之法院審判之，刑事訴訟法
第八條前段定有明文。而案件依刑事訴訟法第八條之規定不得為審判者，應諭知不受
理之判決，同法第三百零三條第七款亦定有明文。經查：本件此部分，檢察官於八十
九年十一月十三日起訴而繫屬一審之前，即經台灣板橋地方法院檢察署檢察官於同年
七月二十七日，就上訴人於八十九年二月二十日所犯持槍強盜犯行，以八十九年度偵
字第一００三二號偵查起訴，並由台灣板橋地方法院以八十九年度訴字第一五七八號
，判處其持有手槍部分有期徒刑七年、併科罰金新台幣二十萬元，應於刑之執行完畢
或赦免後令入勞動場所強制工作三年，強盜部分判處有期徒刑十年，應執行有期徒刑
十四年、併科罰金二十萬元，應於刑之執行完畢或赦免後令入勞動場所強制工作三年
在案，此有台灣高等法院檢察署刑案紀錄簡覆表、台灣板橋地方法院檢察署八十九年
度偵字第一００三二號起訴書、台灣板橋地方法院八十九年度訴字第一五七八號判決
書等各一件附卷足稽。本件上訴人非法持有扣案比利時制式手槍及子彈之時間（即八
十八年十一月三十日迄八十九年九月十五日），與其前為台灣板橋地方法院檢察署檢
察官所起訴，於八十九年二月二十日非法持有手槍、子彈之時間互相重疊，所犯罪名
並均為槍砲彈藥刀械管制條例第七條第四項之非法持有手槍及同條例第十二條第四項
之非法持有子彈罪，自係基於概括之犯意所為，而具有連續犯之裁判上一罪關係，應
由繫屬在先之台灣板橋地方法院審判，揆諸前揭規定，本應就本件此部分諭知不受理
之判決，惟因檢察官係以上訴人此部分犯罪，與其經起訴之殺人犯行間，有牽連犯之
裁判上一罪關係而一併起訴，爰不另為不受理之諭知，於理由內詳加說明。經核於法
並無違誤。上訴意旨仍執其在原審所辯陳詞，否認有故意殺人之行為，置原判決上開
明確論斷於不顧，徒憑己見，泛指原判決有證據調查未盡、違背經驗法則、不載理由
、理由矛盾、不適用法則及適用法則不當之違法，難認為有理由，應予駁回。
據上論結，應依刑事訴訟法第三百九十六條第一項，判決如主文。
中      華      民      國    九十一    年      十      月    三十一    日
                              最高法院刑事第二庭
                                  審判長法官  陳  錫  奎
                                        法官  洪  清  江
                                        法官  李  伯  道
                                        法官  陳  世  雄
                                        法官  惠  光  霞
      右正本證明與原本無異
                                              書  記  官
中      華      民      國    九十一    年     十一     月      六      日
